最高法院刑事判決　　　　　　九十六年度台上字第三三七０號
上　訴　人　甲○○
上列上訴人因強盜等罪案件，不服台灣高等法院中華民國九十六
年四月十八日第二審判決（九十五年度上訴字第四四０三號，起
訴案號：台灣宜蘭地方法院檢察署九十五年度偵字第一八三七號
），提起上訴，本院判決如下：
    主  文
上訴駁回。
    理  由
按刑事訴訟法第三百七十七條規定，上訴於第三審法院，非以判
決違背法令為理由，不得為之。是提起第三審上訴，應以原判決
違背法令為理由，係屬法定要件。如果上訴理由狀並未依據卷內
訴訟資料，具體指摘原判決不適用何種法則或如何適用不當，應
認其上訴為違背法律上之程式，予以駁回。本件原判決認定上訴
人甲○○意圖為自己不法所有，於民國九十五年三月二十六日晚
間六時二十二分許，騎乘機車在宜蘭縣羅東鎮○○路與文林路口
，乘賴素華不備，搶奪其置於腳踏車前方菜籃內之皮包一只，得
手後即將現金及行動電話一支取出，其餘物品則丟棄。再與綽號
「阿明」之成年友人共同基於意圖為自己不法利益之犯意聯絡，
由「阿明」接續以上開行動電話撥打色情電話，而取得免費使用
他人電信設備通信之財產上不法利益，共計新台幣（下同）九十
一點八四元。上訴人復另行起意，意圖為自己不法所有，思以機
車為強盜工具，先徒手竊得陳昱志所有之重型機車後，即基於概
括犯意，於九十五年四月六日上午零時三十三分許，騎乘上開機
車至宜蘭縣羅東鎮○○路一六０之五號「金大城遊藝場」，攜帶
白鐵片之凶器一把，架住丙○○，以此強暴之方式至使其不能抗
拒，強取丙○○所有，內含積分卡及二千元之皮包一只，得手後
騎上開機車揚長而去。再於同日晚間九時五十一分許，仍騎乘上
開機車至宜蘭縣羅東鎮○○○路三十一號「全聯福利中心羅東二
店」（下稱全聯福利中心），以相同手法，至使乙○○不能抗拒
，強取現金十萬零七百元，嗣經警循線查獲等情。因而維持第一
審分別依行為時牽連犯、連續犯之規定，論處上訴人意圖為自己
不法之所有，而搶奪他人之動產（累犯）罪刑；又連續意圖為自
己不法之所有，攜帶兇器，以強暴至使不能抗拒，而取他人之物
（累犯）罪刑之判決，駁回其在第二審之上訴。已綜核全部卷證
資料，詳加斟酌論斷，敘明其所憑之證據及認定之理由。並就上
訴人所辯：持用之手機係向綽號「阿文」之人所購買；被訴強盜
當天均在「書解壓力」網咖店內，無搶奪、違反電信法及強盜犯
行等語，認係諉卸刑責之飾詞，不足採憑。另說明認定上訴人於
警詢時之供述因非出於任意性，不得資為論罪之依據，而其於檢
察官偵查中之供述及於第一審九十五年五月九日移審時之自白，
係自由陳述，其意志並未受妨礙，各該自白出於任意性，且與事
實相符，自具證據能力。從形式上觀察，並無判決理由不備及認
定事實未依證據之違法情形存在。又證據之取捨及證明力之判斷
，俱屬於事實審法院之職權，判決內若已論敘其何以作此判斷之
心證理由，且其取捨判斷不違背經驗法則或論理法則，即不生判
決違背法令之問題。原判決依憑上訴人於檢察官偵查中及第一審
訊問時之供述，被害人賴素華、陳昱志、丙○○、乙○○於檢察
官偵查中及第一審審理時，及證人江宜津、徐雅棋分別於警詢時
及偵查中之證詞，卷附被害人賴素華、陳昱志所出具之贓物認領
保管單、0000000000號電話雙向通聯調閱查詢單、警
方前往金大城遊藝場、全聯福利中心、權櫃ＫＴＶ測試遠傳行動
電話門號基地台位置號碼之照片、交通部中央氣象局宜蘭氣象站
函暨所附逐時逐日氣象資料等證據，資為認定犯罪事實之依據，
非僅憑上訴人之供述或被害人之指訴為論罪之唯一證據。並以證
人林家榮在第一審已到庭作證，並經交互詰問，其就應證之事項
業已詳予供證，事證已明，毋庸再予傳訊。亦均經於理由內析論
綦詳，俱有卷存之證據資料可資覆按，經核其證據之取捨判斷並
不違背經驗法則或論理法則，自不得任指判決違法。上訴意旨仍
執前詞謂：原判決或以上訴人之供述或以被害人之指訴為論罪之
唯一證據，採證違法；上訴人於警詢之自白確係出於警員之刑求
，原判決採為論罪依據，亦非適法；證人林家榮之證述不實，原
審未再傳喚其到庭，有查證未盡之違疏云云。均屬對事實審法院
已經調查說明之事項或採證認事職權之適法行使，徒憑己見，重
為事實上之爭辯或未依卷內證據資料為具體指摘，自不足據以辨
認原判決已具備違背法令之形式。再按以判決有「應於審判期日
調查之證據未予調查」之違背法令情形為第三審上訴理由者，必
須於理由狀內具體敘明其所指原審未調查之證據如何與待證事實
具有重要之關係，確為認事用法之基礎，而有調查之必要性，因
原審未予調查，又未說明不予調查之理由，致原審判決結果迥異
，如予調查，必能推翻原判決結果，始足當之。原判決並未採上
訴人於警詢時之自白資為認定犯罪事實之依據，則警詢錄音帶及
錄影帶已無勘驗之必要；又警方何以會以強盜犯嫌詢問上訴人？
上訴人是否遭警員刑求始於警詢時坦承上開強盜犯行？亦與原判
決據以認定上訴人前開強盜犯行所憑證據無關，尤不影響於判決
之結果，在客觀上不具調查之必要性，原審未為無益之調查說明
，難認違法。上訴人執此指摘原判決違法，亦非適法之第三審上
訴理由。綜上所述，應認本件上訴違背法律上之程式。至原判決
認上訴人牽連犯刑法第三百二十條第一項之竊盜罪部分，因得上
訴之同法第三百三十條第一項之加重強盜罪部分上訴既不合法，
則此不得上訴第三審之輕罪部分，自無從依審判不可分原則，併
為實體上之審判。從而應將本件上訴，從程序上予以駁回。
據上論結，應依刑事訴訟法第三百九十五條前段，判決如主文。
中　　華　　民　　國　九十六　年　　六　　月　二十八　日
                      最高法院刑事第七庭
                          審判長法官  張　淳　淙
                                法官  劉　介　民
                                法官  張　春　福
                                法官  洪　昌　宏
                                法官  蔡　彩　貞
      本件正本證明與原本無異
                                      書  記  官
中　　華　　民　　國　九十六　年　　七　　月　　三　　日
                                                ｚ
